【裁判字號】    90,上更(一),777
【裁判日期】    901030
【裁判案由】    強盜
【裁判全文】
臺灣高等法院刑事判決                        九十年度上更（一）字第七七七號
    上  訴  人
    即  被  告  丁○○
    選任辯護人  王政男
右上訴人因強盜等案件，不服臺灣臺北地方法院八十七年度訴字第一七五九號，中華
民國八十七年十二月十四日第一審判決（起訴案號：臺灣臺北地方法院檢察署八十七
年度偵字第二二三三八號）提起上訴，經判決後由最高法院發回更審，本院判決如左
：
    主  文
原判決關於準強盜及定執行刑部分撤銷。
丁○○攜帶兇器竊盜，因脫免逮捕，而當場施以強暴，處有期徒刑伍年。
    事  實
一、丁○○因父親過世需款繳納房屋貸款，又無工作，竟意圖為自己不法之所有，並
    基於概括之犯意，於附表編號一至八所示時間、地點，以所列之方式，竊取被害
    人財物（此部份已判決確定），迨民國八十七年十月二十九日十六時許，至台北
    市○○街二九巷十八弄十四號六樓加蓋建物，持現場所拿取（無不法所有意圖）
    之水果刀一把插入庚○○房間門縫，扳開門鎖（門鎖未被破壞），再開門進入，
    隨即翻箱倒櫃搜尋財物，嗣於庚○○床舖下見有一盒保險套，即竊取其中二枚保
    險套（詳如附表一編號九所示），得手後未離開現場，至同日十八時許（天色已
    暗），走上離庚○○房門二、三步之六樓天台梯子一、二步，見庚○○在樓梯口
    欲上來六樓，丁○○又躲回庚○○房內（起訴書誤載為丁○○於八十七年十月二
    十九日十八時許，持水果刀返回台北市○○街二九巷十八弄十四號六樓加蓋建物
    內，擬竊取隔鄰財物時，為庚○○發現），庚○○在樓梯口發現丁○○往六樓天
    台梯子走，因害怕即速往樓下通知己○○及丙○○前來圍捕，丁○○為脫免逮捕
    ，拔腿衝出庚○○房間往下樓樓梯方向跑去，丙○○見狀即將丁○○抱住，丁○○復另生傷害之故意，取出前揭用以行竊置於褲袋之水果刀抗拒，並與己○○發
    生扭打，而當場施以強暴，嗣丁○○與己○○雙雙滾落樓梯，致己○○左肘擦傷
    約二×一公分、左前臂擦傷約三×０‧一公分、右腳大拇趾擦傷約一×一公分，
    警方亦適時趕到而逮獲，並查知上情。
二、案經己○○、庚○○分別訴請台北市政府警察局萬華分局報請台灣台北地方法院
    檢察署檢察官偵查起訴。
    理  由
一、右揭被告因攜帶水果刀行竊，並為脫免逮捕而當場施以強暴之事實，業據被告丁○○在原審調查中（見原審卷宗第八、九頁）坦承不諱，核與告訴人己○○、庚○○指訴被告於八十七年十月二十九日十八時許，自庚○○房間衝出，並為脫免
    逮捕而當場施強暴之情節相符。並經告訴人庚○○在本院供稱：「我住在六樓，
    六樓已經是頂樓，當時他（指被告）已經往天台梯子爬了一、二步，我是在樓梯
    口看到那個人影往上走，我就不敢再往上面去，就往下走」、「我住處的六樓只
    有一個大門，六樓是有二個房間，但當時通往另一個房間的大門沒有開」等語，
    證人壬○○證稱：「六樓天台即是置放水塔處，從六樓牆壁有一鐵的梯子垂直上
    去，梯子的旁邊是屋簷，水塔旁邊只有庚○○的房間一間而已，但天台離庚○○
    房門只有二、三步」「六樓有其他房間，但隸屬不同大門，庚○○的房間是獨立
    的大門」「從天台不能到其他人的房間」等語甚詳（見本院九十年十月十七日訊
    問筆錄），而己○○因為阻止被告脫逃而與之發生拉扯，進而受有左肘擦傷約二
    ×一公分、左前臂擦傷約三×０‧一公分、右腳大拇趾擦傷約一×一公分等傷害
    一節，亦有台北市立和平醫院診斷證明書影本一紙附卷可稽，又證人即本件承辦
    警員洪晨鐘到庭供稱：「保險套是在現場他褲子口袋內查到，不是在他家查到，
    他褲子口袋內還有庚○○的資料，是他自己寫的，這部分警訊筆錄都有載明，即
    他為警查獲時，他身上就有這些東西，我有問他為何侵入那麼久，他就說他有離
    開又進來，被發現才躲到房間去，但東西他還放在身上，當時我們沒有另外造冊
    ，全部證物都記在同一張，那時沒有注意到記載在何處查獲，是我的疏失，但確
    實證物是在他身上查到」云云（見本院九十年九月五日訊問筆錄），告訴人庚○○稱：「警察在搜身時我沒有看，但警察搜完有拿保險套給我看」等語，證人壬○○證稱：「我有看到警察搜他的身體」云云（見本院九十年十月十七日訊問筆
    錄），可見保險套是在現場被告身上查獲。證人即被告之母親戊○○在本院供稱
    ：「當時警員在我家被告書桌上拿到保險套」等語（見本院九十年十月九日審判
    筆錄），經核與事實不符，應不足採。由上可知被告在竊取保險套後，並未離開
    現場回家，否則保險套應不可能在現場被告身上查獲。則被告攜帶兇器竊盜因脫
    免逮捕，而當場施以強暴之事實甚明。公訴人認被告係於八十七年十月二十九日
    十八時許，持水果刀一把返回台北市○○街二九巷十八弄十四號六樓加蓋建物內
    ，擬竊取隔鄰財物時，為庚○○發現，經通知己○○及劉兆合前來，丁○○為脫
    免逮捕，並基於傷害之故意，持水果刀抗拒，遭丙○○抱住，並與己○○發生扭
    打，而當場施以強暴云云，尚與事實不符。又附表編號一至八之竊盜事實，業經
    判決確定，有本院八十八年度上訴字第三八一號刑事判決書附卷可稽。是被告在
    警訊中供稱：「我於十六時侵入後只竊得二個保險套，於十七時左右離開；復又
    於十八時重返要偷隔壁的東西，當時就好像被發現，我心一慌，立即跑進樂女房
    間藏匿，沒一會就被民眾及警察圍捕了」云云（見偵查卷第九頁及反面）；於檢
    察官偵訊時亦供述：「我進去是要偷東西，還沒有偷到就被發現，一群人要來圍
    我˙˙˙」云云（見偵查卷第三七頁反面），於本院前審供稱：「當天我四點多
    第一次去˙˙˙只拿了兩個保險套，我就離開，六點多第二次再去，去時在樓梯
    間看到庚○○，因為心慌就往樓上跑，躲到他房間，不到三分鐘，一群人就來圍
    我，我並沒有偷東西˙˙˙」等語（見本院前審卷宗第二八頁）及在本審中辯稱
    ：「被查獲前幾天有偷到音響，但沒有喇叭，八十七年十月二十九日當天才又去
    他家準備偷喇叭，那天我到庚○○家二次，第一次沒有找到喇叭，只看到壹包保
    險套，就偷保險套後回家，但皮包遺漏在現場，第二次我才又回去想要拿回我的
    皮包」、「我當時直接往上走，也上到水塔，因為後來很多人進來，我一緊張就
    往被害人房間裡面躲，剛好在房門前找到我的皮包，他們有人從我後面抱住，我
    就跌到樓梯下去，根本沒有傷到他們。我第一次偷到保險套就回家放在我的書桌
    上，第二次回到現場差不多是六點，沒有偷東西，前後不到三分鐘就被抓到，我
    完全沒有傷到他，他的傷是因為我與他都跌下樓去摔傷的，不是我傷害他造成」
    等語（見本院九十年九月二十五日及十月二十三日審判筆錄），均核與事實不符
    ，應均不足採。本案被告罪證已臻明確，被告聲請再履勘現場，核無必要，其右
    揭犯行洵堪認定。
二、按刑法第三百二十一條第一項第三款之攜帶兇器竊盜罪，係以行為人攜帶兇器竊
    盜為其加重條件，此所謂兇器，其種類並無限制，凡客觀上足對人之生命、身體
    、安全構成威脅，具有危險性之兇器均屬之，且祇須行竊時攜帶此種具有危險性
    之兇器為已足，並不以攜帶之初有行兇之意圖為必要。被告於八十七年十月二十
    九日十六時許，進入台北市○○街二九巷十八弄十四號六樓加蓋建物，於現場拿
    取絲襪一雙、領巾一條、手套一付及水果刀一把，再持水果刀插入被害人房間門
    縫，推開門鎖後，開門進入行竊，竊得保險套二枚之時，尚在白晝，並未離開現
    場，至同日十八時許，走上離庚○○房門二、三步之六樓天台梯子一、二步，因
    發現庚○○在樓梯口，走上六樓始又躲回庚○○房內，應屬攜帶兇器竊盜，而非
    於夜間侵入住宅竊盜。嗣被告又為脫免逮捕，而當場對參與圍捕之己○○施以強
    暴，則其此部分所為，應論以刑法第三百二十九條、第三百二十一條第一項第三
    款、第三百三十條第一項攜帶兇器竊盜，因脫免逮捕而當場施以強暴之加重強盜
    罪（參照最高法院四十二年台上字第五二三號及四十八年台上字第一六六號判例
    意旨）。又其為脫免逮捕而對己○○施以強暴，並致己○○受傷，另牽連犯刑法
    第二百七十七條第一項之普通傷害罪。其上開所犯加重強盜與普通傷害二罪間，
    具有方法結果之牽連關係，應依刑法第五十五條規定，從一重之加重強盜罪論處
    。被告所犯加重強盜罪與已判決確定之連續加重竊盜罪部分，犯意各別，行為互
    異，應分論併罰。至其以水果刀插入被害人房間門縫，推開門鎖後，開門進入行
    竊，其情形並無毀壞、逾越門扇或其他安全設備，故不論以刑法第三百二十一條
    第一項第二款之毀越門扇竊盜罪；又被告於現場拿取水果刀、絲襪、領巾及手套
    等行為，其均無置於實力支配之意，並無不法所有意圖，均不構成竊盜罪，併予
    敘明。
三、原審認被告於竊得保險套二枚後，仍隱匿留其內至當日十八時許欲離開時，遭人
    發現，為脫免逮捕而當場施以強暴，論以被告攜帶兇器於夜間侵入住宅竊盜，因
    脫免逮捕，而當場施以強暴之罪，處有期徒刑六年，與本院上開認定之事實、罪
    名均有所不同，且據上論斷欄漏引刑法第三百二十九條，均有未合。被告上訴意
    旨否認有準強盜犯行，指摘原判決此部分不當，雖無可取，惟原判決既有上述可
    議之處，自應由本院將原判決關於準強盜及定執行刑部分撤銷改判，審酌被告因
    父親過世需款繳納房屋貸款而萌生此犯罪動機、目的、手段、犯罪所生損害、犯
    後態度及已與被害人己○○達成民事和解等一切情狀，量處有期徒刑五年，以示
    懲儆。
四、至被告犯罪所用水果刀一把，係被告在現場拿取之物，並非其所有亦非違禁物，
    故不諭知沒收，併予敘明。
據上論斷，應依刑事訴訟法第三百六十九條第一項前段、第三百六十四條、第二百九
十九條第一項前段、刑法第三百二十九條、第三百二十一條第一項第三款、第三百三
十條第一項、第二百七十七條第一項、第五十五條、罰金罰鍰提高標準條例第一條前
段判決如主文。
本案經檢察官覃正祥到庭執行職務。
中      華      民      國      九十      年      十      月    三十    日
                              台灣高等法院刑事第二庭
                                  審判長法  官  蔡  長  溪
                                        法  官  林  俊  益
                                        法  官  楊  貴  志
右正本證明與原本無異。
如不服本判決應於收受送達後十日內向本院提出上訴書狀，其未敘述上訴之理由者並
得於提起上訴後十日內向本院補提理由書（均須按他造當事人之人數附繕本）。
                                        書記官  沈  秀  容
中      華      民      國      九十      年      十      月    三十一  日
附錄本案論罪科刑法條
刑法第三百二十九條
竊盜或搶奪，因防護贓物、脫免逮捕或湮滅罪證而當場施以強暴、脅迫者、以強盜論
。
刑法第三百三十條第一項
犯強盜罪而有第三百二十一條第一項各款情形之一者，處五年以上十二年以下有期徒
刑。
附表：
┌─┬────┬────┬─────┬───┬────────┬────┐
│編│犯罪時間│犯罪地點│ 犯罪方法 │被害人│所  得  財  物  │所犯法條│
│號│        │        │          │      │(金額：新台幣)  │        │
├─┼────┼────┼─────┼───┼────────┼────┤
│一│年７月│台北市格│趁大樓大門│乙○○│皮夾一只、身分證│刑法第三│
│  │日下午│致路號│未關進入，│      │、汽車駕照、輕型│百二十條│
│  │二時（起│６樓文化│再持被害人│      │機車行照、學生證│第一項  │
│  │訴書誤載│大學宿舍│房門外鞋內│      │、健保卡、捐血卡│        │
│  │為年７│605 室  │備用鑰匙開│      │各一枚、金融卡三│        │
│  │月日）│        │啟房門進入│      │張、電腦一組、先│        │
│  │        │        │，徒手行竊│      │鋒牌ＣＤ音響主機│        │
│  │        │        │。於行竊後│      │及擴大機、無線電│  │
│  │        │        │將鑰匙棄置│      │話各一具、電腦外│        │
│  │        │        │現場。    │      │接喇叭二個及現金│        │
│  │        │        │          │      │七千餘元。      │        │
├─┼────┼────┼─────┼───┼────────┼────┤
│二│年７月│同右文化│趁大樓大門│不詳  │SHARP 手提音響一│刑法第三│
│  │日下午│大學宿舍│未關進入，│      │台              │百二十條│
│  │二時    │某樓層平│見有人搬家│      │                │第一項  │
│  │        │台      │，將物品置│      │                │        │
│  │        │        │於樓梯平台│      │                │        │
│  │        │        │，徒手竊取│      │                │        │
│  │        │        │之。      │      │                │        │
├─┼────┼────┼─────┼───┼────────┼────┤
│三│年８月│台北市峨│趁大樓大門│丁春芳│現金八千元      │刑法第三│
│  │初某日下│嵋街一三│未關而進入│      │                │百二十條│
│  │午二時  │九號三樓│，復見被害│      │                │第一項  │
│  │        │第三間宿│人房門未關│      │                │        │
│  │        │舍內    │，即進入行│      │                │        │
│  │        │        │竊。      │      │                │        │
├─┼────┼────┼─────┼───┼────────┼────┤
│四│同右    │同右宿舍│趁大樓大門│甲○○│私人信件一件    │刑法第三│
│  │        │內一樓信│未關進入，│      │                │百二十條│
│  │        │箱      │徒手行竊。│      │                │第一項  │
├─┼────┼────┼─────┼───┼────────┼────┤
│五│年８、│台北市西│趁大樓大門│壬○○│肥皂六塊、呼叫器│刑法第三│
│  │９月間某│昌街二九│未關而進入│      │一個            │百二十一│
│  │日下午二│巷十八弄│，到達六樓│      │                │條第一項│
│  │時      │十四號六│時再竊取鐵│      │                │第二款逾│
│  │        │樓      │製衣架勾開│      │                │越安全設│
│  │        │        │六樓鐵門門│      │                │備竊盜  │
│  │        │        │栓進入，進│      │                │        │
│  │        │        │入後即將衣│      │                │        │
│  │        │        │架丟於現場│      │                │        │
│  │        │        │。嗣見被害│      │                │        │
│  │        │        │人房間窗戶│      │                │        │
│  │        │        │未鎖，推開│      │                │        │
│  │        │        │窗戶爬進室│      │                │        │
│  │        │        │內，再徒手│      │                │        │
│  │        │        │行竊。    │      │                │        │
├─┼────┼────┼─────┼───┼────────┼────┤
│六│同右    │同右址闕│進入大樓及│癸○○│快譯通翻譯機一台│刑法第三│
│  │        │淑芳宿舍│六樓方式同│      │、皮帶一條、電池│百二十一│
│  │        │        │右。嗣見地│      │一盒。          │條第一項│
│  │        │        │上有一把螺│      │                │第三款  │
│  │        │        │絲起子，竊│      │                │        │
│  │        │        │取之，持以│      │                │        │
│  │        │        │插入被害人│      │                │        │
│  │        │        │房間門縫推│      │                │        │
│  │        │        │開門鎖，開│      │                │        │
│  │        │        │門進入行竊│      │                │        │
│  │        │        │。竊後將螺│      │                │        │
│  │        │        │絲起子置於│      │                │        │
│  │        │        │現場。    │      │                │        │
├─┼────┼────┼─────┼───┼────────┼────┤
│七│年１０月│同右址樂│進入大樓及│庚○○│音響一台、快譯通│刑法第三│
│  │日下午│玉玲租處│六樓方式同│      │翻譯機一台、音樂│百二十條│
│  │二時（起│        │右。再自被│      │ＣＤ八片、硬幣八│第一項  │
│  │訴書誤載│        │害人房間冷│      │百餘元、鑰匙一串│        │
│  │為時）│        │氣孔空隙爬│      │二支。          │        │
│  │        │        │入徒手行竊│      │                │        │
├─┼────┼────┼─────┼───┼────────┼────┤
│八│年１０月│同右弄十│進入大樓方│辛○○│土地所有權狀、建│刑法第三│
│  │日    │二號三樓│式同右。到│      │築改良物所有權狀│百二十條│
│  │        │        │達三樓再於│      │、他項權利證明書│第一項  │
│  │        │        │現場竊取鐵│      │各一份。現金二千│        │
│  │        │        │製衣架勾開│      │元。            │        │
│  │        │        │鐵門木栓。│      │                │        │
│  │        │        │再趁木門未│      │                │        │
│  │        │  │鎖推門進入│      │                │        │
│  │        │        │被害人屋內│      │                │        │
│  │        │        │。衣架子棄│      │                │        │
│  │        │        │置於現場。│      │                │        │
├─┼────┼────┼─────┼───┼────────┼────┤
│九│年１０月│同右弄十│進入大樓及│庚○○│保險套二枚      │刑法第三│
│  │日時│四號六樓│六樓方式同│      │                │百三十條│
│  │－時  │加蓋建物│編號五。再│      │                │第一項、│
│  │        │庚○○租│於六樓空房│      │                │第二百七│
│  │        │處      │間內拿取絲│      │                │十七條第│
│  │        │        │襪一雙、領│      │                │一項    │
│  │        │        │巾一條、手│      │                │        │
│  │        │        │套一副、水│      │                │        │
│  │        │        │果刀一把。│      │    │        │
│  │        │        │再持水果刀│      │                │        │
│  │        │        │插入被害人│      │                │        │
│  │        │        │房間門縫推│      │                │        │
│  │        │        │開門鎖，再│      │                │        │
│  │        │        │開門進入行│      │                │        │
│  │        │        │竊。竊得保│      │                │        │
│  │        │        │險套二枚未│      │                │        │
│  │        │        │離開現場，│      │                │        │
│  │        │        │於是日十八│      │                │        │
│  │        │        │時（天色已│      │                │        │
│  │        │        │暗）走上離│      │                │        │
│  │        │        │開庚○○房│      │                │        │
│  │        │        │門二、三步│      │                │        │
│  │        │      │之六樓天台│      │                │        │
│  │        │        │梯子一、二│      │                │        │
│  │        │        │步，見有人│      │                │        │
│  │        │        │上六樓，即│      │                │        │
│  │        │        │躲回被害人│      │                │        │
│  │        │        │房內，經樂│      │                │        │
│  │        │        │玉玲通知劉│      │                │        │
│  │        │        │昌富及宋兆│      │                │        │
│  │        │        │合前來，林│      │                │        │
│  │        │        │昱君為脫免│      │                │        │
│  │        │        │逮捕即拔腿│      │                │        │
│  │        │        │衝出庚○○│      │                │        │
│  │        │        │房間門，宋│      │                │        │
│  │        │        │兆合見狀即│      │        │        │
│  │        │        │抱住丁○○│      │                │        │
│  │        │        │，丁○○復│      │                │        │
│  │        │        │基於傷害故│      │                │        │
│  │        │        │意，取出前│      │                │        │
│  │        │        │揭用以行竊│      │                │        │
│  │        │        │置於褲袋之│      │                │        │
│  │        │        │水果刀抗拒│      │                │        │
│  │        │        │，並與劉昌│      │                │        │
│  │        │        │富發生拉扯│      │                │        │
│  │        │        │扭打，而當│      │                │        │
│  │        │        │場施以強暴│      │                │        │
│  │        │        │，嗣與劉昌│      │                │        │
│  │        │        │富滾落樓梯│      │                │        │
│  ││        │，致己○○│      │                │        │
│  │        │        │受傷。    │      │                │        │
└─┴────┴────┴─────┴───┴────────┴────┘


司法院資訊處製作；財團法人民間司法改革基金會備份。
